臺灣宜蘭地方法院交通事件裁定　　　　100年度交聲字第160號
原處分機關　交通部公路總局臺北區監理所宜蘭監理站
異　議　人
即受處分人　盧保艮
上列異議人即受處分人因違反道路交通管理處罰條例案件，對於
交通部公路總局北區監理所宜蘭監理站中華民國100年6月17日所
為之處分（原處分案號：宜監字第裁43-C00000000號）聲明異議
，本院裁定如下：
    主  文
原處分撤銷。
盧保艮不罰。
    理  由
一、原處分意旨略以：異議人即受處分人盧保艮所有車牌號碼GI
    M-223號重機車（下稱系爭機車）於民國100年4月23日上午
    10時13分，停放於新北市○○區○○路2段7號前之騎樓，該
    處禁止臨時停車，經新北市政府警察局交通警察大隊逕行舉
    發，原處分機關乃依道路交通管理處罰條例第56條第1項第1
    款規定，裁處異議人罰鍰新臺幣（下同）600元。
二、異議意旨略以：異議人所有系爭機車係於100年4月12使用後
    即停放在新北市○○路○段7號前之停車格內，迄至遭舉發之
    日即100年4月23日即未曾再移動系爭機車，系爭機車應該是
    於此段期間遭他人移動至停車格外；而伊深知舉發地點屬重
    點違規拖吊區，多次目睹拖吊經過，不可能明知故犯；伊在
    接到舉發單後即於100年5月5日向監理站提出陳述書，但舉
    發單位並未確實查明，伊於100年6月21日收到裁決書後，為
    保護自己權利，即以電子郵件向台北捷運公司、新北市政府
    市長信箱請求調閱附近街頭監視器，但經員警來電告知該處
    監視器錄影僅保留1個月，已無法查得，因公務機關怠於查
    證，使本人所遇之不公平況，根本無法舉證證明清白，據此
    請求撤銷原處分等語。
三、按法院受理交通事件，準用刑事訴訟法之規定，道路交通管
    理處罰條例第89條前段定有明文，是最高法院76年臺上字第
    4986號判例「認定犯罪事實所憑之證據，雖不以直接證據為
    限，間接證據亦包括在內，然而無論直接證據或間接證據，
    其為訴訟上之證明，須於通常一般之人均不致有所懷疑，而
    得確信其為真實之程度者，始得據為有罪之認定，倘其證明
    尚未達到此一程度，而有合理之懷疑存在而無從使事實審法
    院得有罪之確信時，即應由法院為諭知被告無罪之判決」所
    揭示之原則，於法院審理違反道路交通管理處罰條例案件，
    當有適用，是法院審理此種案件，於事實認定上，如就原處
    分機關所認定之違規之事實存有合理懷疑，而無法確信受處
    分人確有該當於道路交通管理處罰條例各該處罰條文之構成
    要件事實時，即應依訴訟上之待證事實「倘有懷疑，則從被
    告之利益作解釋」之證據法則，為有利於受處分人之認定。
四、經查：
  (一)異議人所有上開系爭機車，於前揭舉發時間所停放之位置，
    係於新北市○○區○○路2段7號前騎樓，屬禁止臨時停車處
    ，為異議人所不爭執，且有採證照片4幀在卷可稽，堪信為
    真。
  (二)又系爭機車停放之騎樓前方沿路即劃設有機車停車格，本案
    舉發地點為捷運加強拖吊路段，每天都在拖吊等情，業據本
    院傳訊證人即本案取締員警陳尚德到庭證述明確；參以，本
    件舉發地點在新北市板橋區新埔捷運站附近之文化路上，其
    平日人潮、車潮本屬眾多，復稽之有前揭採證照片亦顯示本
    案舉發地點前方機車停車格停放機車情形頗滿，舉發地點並
    立有明顯之「騎樓禁止停車」之告示牌，堪認異議人停放系
    爭機車地點，為機車密集停放聚集地，且合法停車格頗難尋
    找，復衡以一般機車因重量輕、體積小，一般人均能輕易移
    動，甚至將機車挪移至3至4輛機車寬度距離遠亦非難事，而
    機車駕駛人為避免受罰，因此挪動其他車輛，以求一己得有
    合法停車空間之情形，亦時有所聞。
  (三)又異議人之居住處所為新北市○○區○○路3段6號18之1即
    鄰近前揭舉發地點，異議人對於該地點為加強拖吊區域，應
    甚為知悉，依異議人所述伊自100年4月12日起即將系爭機車
    停放該處未曾移動，則衡情其當無將該機車停放於禁止臨時
    停車之紅色標線處所使其自身長期處於遭警舉發違規之風險
    之理。
  (四)此外，經本院詢問證人陳尚德亦證稱：拖吊系爭機車當時，
    並未注意機車車頭有無上鎖等語，且依採證照片所示系爭機
    車亦無加裝前輪或後輪鎖，則系爭機車應非一般人所不能或
    難以移動者。
  (五)據上，本件尚不能排除其他機車所有人為求將其機車停放於
    上開停車格內，而將原本停放於合法機車停車格內之異議人
    所有系爭機車搬動挪移至後方騎樓之合理懷疑，揆諸前述證
    據法則之說明，自應為異議人有利之認定，尚難徒憑上開採
    證相片，即遽認異議人確有前述違規行為。
五、綜上所述，原處分機關所舉憑以認定異議人確有上述違規行
    為之證據，尚無從使本院排除異議人所有系爭機車係遭他人
    自合法機車停車格處搬動挪移後方騎樓之合理懷疑，是本件
    尚無足夠之積極證據證明異議人有在禁止臨時停車處停放機
    車之違規行為，原處分機關未察，以異議人有前揭違規行為
    之歸責事由據以裁罰，自有未洽。是本件異議人之異議為有
    理由，應由本院將原處分撤銷，改諭知異議人不罰。
據上論斷，應依道路交通事件處理辦法第19條前段，裁定如主文
。
中    華    民    國   100    年    11    月    25    日
                  交通法庭法  官  陳雪玉
以上正本證明與原本無異。
如不服本裁定，應於裁定送達後5日內，向本院提出抗告狀。（
應附繕本）
                          書記官  陳建宇
中    華    民    國   100    年    11    月    25    日